最高法院刑事判決　　　　　　　　　　　　　　　九十三年度台上字第四八二五號
　　上　訴　人　甲○○
右上訴人因違反毒品危害防制條例案件，不服台灣高等法院中華民國九十三年七月十
四日第二審更審判決（九十三年度上重更(一)字第十七號，起訴案號：台灣台北地方法
院檢察署九十二年度偵字第一三一二二號），提起上訴，本院判決如左：
    主  文
上訴駁回。
    理  由
本件原判決認定上訴人甲○○於民國八十二年間，因違反肅清煙毒條例案件及違反麻
醉藥品管理條例案件，經台灣高等法院台中分院分別判處有期徒刑三年六月、四月，
並定應執行刑為有期徒刑三年八月確定，於八十六年三月二十八日假釋出監，至八十
八年五月二十二日假釋期滿，其假釋未經撤銷以已執行論。上訴人明知海洛因係毒品
危害防制條例第二條第二項第一款所定之第一級毒品，並屬懲治走私條例公告管制物
品項目及其數額甲項第四款規定公告管制進出口之物品，不得非法運輸、私運進口，
因其積欠江德男新台幣（下同）六十萬元，竟與江德男、李奇洋基於共同之犯意，由
上訴人為李奇洋、江德男自泰國曼谷運輸海洛因至台灣交予江德男，即可抵償該六十
萬元債務，嗣李奇洋於九十二年六月五日，在泰國曼谷將附表編號一所示之海洛因二
十四塊，以同附表編號二、三、五所示之複寫紙、錫箔紙、黃色塑膠包裝紙等物外裹
後，每八塊一組置入附表編號四所示鐵製模具中，再由上訴人與李奇洋搬運至泰國曼
谷三角洲快遞公司，再裝入附表編號六所示之紙箱，由李奇洋支付運費，上訴人填寫
提單載明：「寄件人：陳義明、收件人：洪士寶」，隨即將之託運至台灣地區，上訴
人亦隨後搭機返台，而利用不知情之快遞公司員工運輸海洛因毒品，至台北市中山區
○○○路五一四巷十一號一樓之三角洲國際有限公司。上訴人於九十二年六月六日下
午二時二十分許，至上址之三角洲國際有限公司，於提單上偽簽洪士寶之簽名署押，
表示係洪士寶本人提領貨物，行使該偽造之提單交付予三角洲國際有限公司員工，領
取得前開走私運輸進口之海洛因等物，足以生損害於洪士寶、三角洲國際有限公司。
嗣上訴人於將上開毒品搬上計程車之際，為法務部調查局人員當場查獲，並扣得如附
表編號一所示之海洛因，如附表編號二至六所示李奇洋等所有供運輸毒品所用之物，
並在三角洲國際有限公司內查獲如附表編號七所示之提單一紙等情。係以訊據上訴人
否認有何前揭犯行，辯稱：伊雖受李奇洋、江德男之託，在泰國將模具交付快遞公司
運送至台灣，然伊不知其內夾藏有毒品，且提單上之洪士寶名字是李奇洋叫伊寫的，
伊並無偽造之故意。伊所以前往領取貨物，是因伊於九十二年六月五日到李奇洋家裡
過節，接到林裴然的電話稱其買的貨沒有交給人家而遭押到山上，要伊去提領，伊是
為了拯救朋友之性命，才替人領取貨物云云。然查上訴人確有前揭犯行，迭據上訴人
於法務部調查局北機組、偵查及第一審審理中供承甚詳，並有上訴人當場遭查獲如附
表編號一所示之白色塊狀物二十四塊扣案可稽，而上開物品經送法務部調查局以化學
呈色法、氣相層析質譜儀分析法檢驗結果，認均含海洛因成分，其重量如附表編號一
所示，有該局九十二年六月二十三日調科壹字第０二０００五九六一號、第0000
00000號鑑定通知書在卷可憑，另有如附表編號二至六所示運輸毒品所用之包裝
物扣案，如附表編號七所示之提單，上訴人亦供承其有簽署洪士寶之姓名，又有上訴
人往返台灣及泰國之入出境查詢結果表在卷可資佐證。堪認上訴人上開自白各情確與
事實相符。其嗣又否認辯解各語，核與常情有違，不足採信。上訴人雖聲請傳喚李奇
洋、江德男二人，惟李奇洋、江德男二人因逃亡經通緝中，有其等全國前案紀錄表在
卷可稽，自無從傳喚其等到庭調查。上訴人另聲請調取其與江德男於九十二年六月間
之電話監聽紀錄，用以證明其原無意運毒，係為救朋友而領出貨物交付江德男云云。
然上訴人確有前揭犯行之事證已甚為明確，上訴人與江德男於電話中交談之內容如何
，均不足以影響上訴人確有前揭犯行之認定，核無再調取該電話監聽紀錄之必要，為
其所憑之證據及認定之理由。並說明海洛因係毒品危害防制條例第二條所列之第一級
毒品，且經行政院公告屬懲治走私條例管制物品項目及其數額甲項第四款之管制進出
口物品，上訴人私行運輸管制第一級毒品海洛因進口之行為，係犯毒品危害防制條例
第四條第一項之運輸第一級毒品罪及懲治走私條例第二條第一項之私運管制物品進口
罪。上訴人持有海洛因之低度行為為運輸之高度行為所吸收，不另論罪。上訴人於提
單上偽簽他人之署押，持以行使提領貨物，足以生損害於洪士寶及三角洲國際有限公
司，係犯刑法第二百十六條、第二百十條之行使偽造私文書罪。其偽造署押為偽造私
文書之階段行為，偽造私文書之低度行為，為行使之高度行為所吸收，均不另論罪。
上訴人等利用不知情之快遞公司員工運送毒品，為間接正犯。上訴人與李奇洋、江德
男間，就本件犯行互有犯意聯絡及行為分擔為共同正犯。上訴人以一行為同時觸犯運
輸第一級毒品及私運管制物品進口罪，係屬想像競合犯，應依刑法第五十五條規定從
較重之運輸第一級毒品罪論處。所犯運輸第一級毒品罪與行使偽造私文書罪間，有方
法與結果之牽連關係，應依刑法第五十五條之規定，從較重之運輸第一級毒品罪處斷
。上訴人於八十二年間，因違反肅清煙毒條例案件及違反麻醉藥品管理條例案件，經
台灣高等法院台中分院分別判處有期徒刑三年六月、四月，並定應執行刑為有期徒刑
三年八月確定，執行至八十六年三月二十八日假釋出監，於八十八年五月二十二日假
釋期滿，其假釋未經撤銷以已執行論，其於五年內再犯本件有期徒刑以上之罪，為累
犯，除法定本刑為死刑及無期徒刑部分依法不得加重外，就其餘罰金刑部分加重其刑
。又上訴人雖於法務部調查局北機組訊問時，供稱江德男、李奇洋二人參與本件犯行
等情，然江德男、李奇洋二人早於九十二年一月間，即經台灣高雄地方法院檢察署偵
查並為通訊監控等情，有台灣高雄地方法院檢察署九十二年九月十五日雄檢楠往九二
偵一五０三０字第六０四九八號函在卷可參，李奇洋、江德男二人並非因上訴人之指
陳而破獲，況其等與上訴人係屬共犯關係，非屬毒品前手來源，尚不得援引毒品危害
防制條例第十七條之規定予以減輕其刑。至公訴意旨指稱上訴人另涉犯毒品危害防制
條例第四條第一項之販賣第一級毒品罪嫌部分，並無證據足資證明上訴人確有該部分
之犯行，惟公訴人認此部分與前揭論罪科刑部分，具有裁判上一罪之關係，爰不另為
無罪之諭知。因而撤銷第一審不當之判決，適用毒品危害防制條例第四條第一項、第
十八條第一項前段、第十九條第一項，懲治走私條例第二條第一項，刑法第十一條前
段、第二十八條、第二百十六條、第二百十條、第四十七條、第五十五條、第二百十
九條、第三十七條第一項，改判論上訴人以共同運輸第一級毒品，累犯，審酌上訴人
自國外運輸毒品來台，其所運輸之毒品數量甚鉅，犯罪情節重大，惟尚未流入市面即
遭查獲及上訴人之品行、素行、犯罪後之態度等一切情狀，量處無期徒刑，並宣告褫
奪公權終身。扣案如附表編號一所示之海洛因，應依毒品危害防制條例第十八條第一
項前段之規定諭知沒收銷燬之；扣案如附表編號二、三、五所示之毒品外包裝，有防
止毒品裸露、逸出、防潮之功用，並便於攜帶、運輸，又如附表編號四、六所示之鐵
製模具、紙箱，係用以夾藏毒品或託運毒品，均為共犯李奇洋等所有，應依同條例第
十九條第一項之規定宣告沒收；如附表編號七所示提單上偽造之洪士寶署押，應依刑
法第二百十九條之規定宣告沒收，經核於法並無違誤。按被告對犯罪之辯解，僅為引
發法院為其有利注意之參考資料，如其所辯僅為空泛之詞而無具體事證可查，在訴訟
上已失參考價值，於判決亦不足生影響，當亦無應於判決內一一說明其不採納理由之
可言。原判決已說明上訴人辯解各情，何以不足採信之理由，並無所謂理由矛盾等違
法情形。上訴意旨仍執前詞爭辯，就原審採證認事用法之職權行使，及原判決理由已
明白論斷說明之事項，任意指摘原判決違法，非有理由，應予駁回。
據上論結，應依刑事訴訟法第三百九十六條第一項，判決如主文。
中　　　華　　　民　　　國　　九十三　　年　　　九　　　月　　 十六 　　日
                              最高法院刑事第三庭
                                  審判長法官  董　明　霈
                                        法官  林　茂　雄
                                        法官  張　祺　祥
                                        法官  池　啟　明
                                        法官  石　木　欽
      右正本證明與原本無異
                                              書  記  官
中　　　華　　　民　　　國　　九十三　　年　　　九　　　月　　二十二　　日
                                                                        ｖ
附表：
一、第一級毒品海洛因二十四塊。其中十二塊淨重四二六六點四九公克，純度百分之
　　七十五，純質淨重三一九九點八七公克；另十二塊淨重四三０四點五五公克，純
　　度百分之七十五，純質淨重三二二八點四一公克。
二、複寫紙壹袋。
三、錫箔紙壹袋。
四、鐵盒模具只。
五、黃色塑膠及牛皮包裝紙壹袋。
六、紙箱貳只。
七、T.T.I.EXPRESS CO.,LTD.提單上偽造之「洪士寶」簽名署押壹枚。
